臺灣高等法院刑事判決　　　　　　　　　　　　　九十三年度上訴字第一八一七號
　　上　訴　人
　　即　被　告　午○○
　　選任辯護人　陽文瑜律師
　　　　　　　　袁健峰律師
右上訴人因恐嚇等案件，不服臺灣桃園地方法院九十二年度訴字第一三一一號，中華
民國九十二年十一月十四日第一審判決（起訴案號：臺灣桃園地方法院檢察署九十一
年度偵字第二二五三八號），提起上訴，本院判決如左：
    主  文
原判決關於午○○部分撤銷。
午○○連續意圖為自己不法之所有，以恐嚇使人將本人之物交付，未遂，處有期徒刑
壹年。
扣案之無殺傷力子彈彈頭一個，沈仁宗人頭帳戶存摺一本、提款卡一張、印章一枚，
桃園縣電話簿一本，安全帽二頂，口罩一個，信封三個，門號0000000000
號行動電話及ＳＩＭ卡一張，信封袋三個沒收。
    事  實
一、白景元、林盈和與沈仁宗（均經原審判決確定）為週轉生活費用之需，於民國九
    十一年七月間，在跳蚤市場周刊得知黃文宏（另經檢察官簽移臺灣臺南地方法院
    併案審理）以林先生名義刊登廣告收購人頭帳戶，並留下行動電話號碼0000
    000000號供聯絡之用，其三人竟基於幫助恐嚇取財之犯意，先由沈仁宗於
    九十一年七月二十五日上午，前往華南商業銀行彰化分行開設帳戶（帳號為00
    0－00－000000－0號）後，再於同日下午一時許，將該帳戶之存摺、
    印章、提款卡交給林盈和，並由白景元出面以新臺幣（下同）二千元之代價出售
    予黃文宏，且將上開存摺、印章、提款卡以經由超峰速件運送公司（下稱超峰公
    司）運送之方式，自彰化寄至超峰公司仁德站。黃文宏復於跳蚤市場周刊以林先
    生名義刊登廣告販賣人頭帳戶，並留下相同之行動電話號碼000000000
    0號作為聯絡之用。嗣午○○於九十一年八月間，因遭地下錢莊催討債務，即基
    於意圖為自己不法所有之概括犯意，計劃向不特定對象恐嚇取財以支應借款債務
    ，並自跳蚤市場周刊得知上開販賣人頭廣告，為免取得贓款時，其本人身分曝光
    ，乃自稱「陳先生」撥打上開行動電話號碼聯絡黃文宏，表示欲購買人頭帳戶存
    摺、印章、提款卡等，雙方談妥交易金額為二千七百元後，黃文宏即於九十一年
    八月十二日，將上開以沈仁宗名義所開設華南商業銀行彰化分行帳戶之存摺、印
    章、提款卡等物，交由不知情之超峰公司自臺南縣歸仁鄉，寄送該公司位在桃園
    縣中壢市○○路○段五十五號中壢站，且約定於午○○前往領取貨物時，再支付
    價款予不知情之超峰公司，而午○○於同月十三日十時許，在上址超峰公司中壢
    站領取貨物時，為免東窗事發遭警追緝，乃偽造「陳世偉」署名一枚於超峰公司
    之收送貨單上，用以表示其為陳世偉本人並已收取該貨物之意，進而交付予超峰
    公司以為行使，足生損害於陳世偉。午○○取得上開戶名為沈仁宗之人頭帳戶存
    摺、印章、提款卡後，遂自九十一年八月十三日起至同年八月三十日止（詳細時
    間如附表犯罪時間欄所示），以翻閱桃園縣電話號碼簿隨機取樣之方式選定恐嚇
    取財對象，而連續向設於桃園縣中壢市、蘆竹鄉、大園鄉、大溪鎮、桃園市、龍
    潭鄉、觀音鄉、八德市境內之牙醫、眼科、婦產科等診所、幼稚園、銀樓（詳如
    附表犯罪地點、被害人欄所載），以寄發信函或附加彈頭、撥打0000000
    000號行動電話等方法（各如附表犯罪方法欄所載），恫稱：「給我注意，我
    們三兄弟因殺人被通緝，沒有錢可以逃亡，所以要找你贊助，限你收到信的當天
    下午五點前，匯錢（詳細金額各如附表恐嚇金額欄所示）到華南銀行彰化分行，
    戶名：沈仁宗、帳號000－000000000號，如果你報警聲張或隔天我
    們收不到錢，那我們必定會立刻來取你們全家人的性命，勸你不要因小失大，不
    信你就拿性命賭賭看」等語，恐嚇附表所示被害人分別交付如附表所示五萬、二
    十萬、三十萬元不等之金額，而致其等心生畏懼，然附表所示之被害人等均未依
    指示匯款。因此，午○○於為上開各次恐嚇行為後，以戴其所有之口罩、戴安全
    帽方式掩飾身分，持上開沈仁宗人頭帳戶之提款卡，分別前往設在桃園縣中壢市
    ○○路六十八號第一商業銀行平鎮分行（九十一年月十四日下午五時五十二分許
    ）；桃園縣平鎮市○○路○段一一八巷十九號正峰工業公司前（同年月十四日上
    午十一時四十四分許、同年月二十一日下午九時二十一分許）；桃園縣平鎮市○
    ○路○段一二二號復旦中學前（同年月十六日下午二時四十七分許）；桃園縣桃
    園市○○路○段三七二號桃園大業郵局前（同年月十九日下午九時四十九分許）
    ；桃園縣中壢市○○○路四號中壢南園郵局前（同年月二十九日下午十時五十四
    分許）之提款機提款，均無法取得款項而未得逞。嗣臺灣桃園地方法院檢察署接
    獲中華民國牙醫公會全國聯合會檢舉，指揮內政部警政署刑事警察局暨桃園縣政
    府警察局刑警隊、桃園縣政府警察局大溪分局，自九十一年十二月十一日上午十
    一時二十分許起至同日十三時四十分許止，持台灣桃園地方法院核發之搜索票，
    先後在桃園縣平鎮市○○路四號等處執行搜索，起出午○○所有供犯本件恐嚇取
    財罪所用之上開沈仁宗人頭帳戶存摺一本、提款卡一張、印章一枚；桃園縣電話
    簿一本；安全帽二頂；口罩一個；信封三個；門號0000000000號行動
    電話ＳＩＭ卡一張，及非供前述犯罪所用之門號0000000000號行動電
    話ＳＩＭ卡一張，並於九十一年十二月十一日十四時許，在桃園縣平鎮市○○路
    四號，持臺灣桃園地方法院檢察署檢察官核發之拘票將午○○拘提到案，進而循
    線查獲上情，並扣得午○○所有供犯本件恐嚇取財罪所用之無殺傷力子彈彈頭一
    個。
二、案經桃園縣政府警察局移送、桃園縣政府警察局大溪分局報請臺灣桃園地方法院
    檢察署檢察官偵查起訴。
    理  由
一、訊據上訴人即被告午○○對於右揭時、地，偽造「陳世偉」署名一枚於超峰公司
    之收送貨單上，並進而交付予超峰公司以為行使及先後於附表所示時、地，分別
    以附表所示之犯罪手法，對附表所示被害人恐嚇交付如附表所示金額之財物，而
    被害人等雖心生畏懼，惟仍未交付等事實，均坦白承認，並核與被害人己○○、
    子○○、癸○○、寅○○、丙○○、卯○○、戊○○、甲○○、庚○○、辰○○
    、乙○○、丑○○、辛○○、壬○○、李其拔分別於警訊中所指訴之被害情節一
    致（見九十一年度偵字第二二五三八號偵查卷第四十四、四十三、九十六、一○
    七、九十八、一○五、四十二、三十八、三十五、四十七、一○四、一○六、一
    ○八、一○九、一一○、一一一、一一二、頁），此外，復有超峰公司送貨單一
    紙、恐嚇信函七紙、恐嚇信封三個、被告午○○持提款卡前往提款之翻拍照片六
    張、電話通聯紀錄一份附卷可稽（附於九十一年度偵字第二二五三八號偵查卷第
    十、四十六、九十七、九十九、三十七頁；九十二年度偵字第八○三號偵查卷第
    十六、十七、十九、二十四、二十五頁；九十一年度偵字第二二五三八號偵查卷
    第五十一頁至第五十三頁；九十一年度他字第二二七八號偵查卷第七十八頁），
    及被告午○○所有供犯本件恐嚇取財罪所用之上開沈仁宗人頭帳戶存摺一本、提
    款卡一張、印章一枚、桃園縣電話簿一本、安全帽二頂、口罩一個、信封三個，
    門號0000000000號行動電話ＳＩＭ卡一張、無殺傷力子彈彈頭一個扣
    案可資佐證，堪認被告午○○上開自白應與事實相符，且被告午○○偽造「陳世
    偉」之署押於上開超峰公司之收送貨單，並進而交付行使之行為，足以生損害於
    陳世偉。綜上，本件事證明確，被告右揭犯行足可認定，應依法論科。
二、核被告午○○所為，係犯刑法第二百十六條、第二百十條之行使偽造私文書罪、
    同法第三百四十六條第三項、第一項之恐嚇取財未遂罪。被告午○○偽造私文書
    之低度行為應為行使偽造私文書之高度行為所吸收，不另論罪。公訴意旨雖僅就
    被告午○○上開所為偽造私文書之犯行提起公訴，而漏未就其所涉行使偽造私文
    書部分起訴，惟該部分與經起訴之偽造文書部分，屬單純一罪，本院依法自得併
    予審究。又被告午○○先後多次恐嚇取財未遂犯行，時間緊接，犯罪構成要件相
    同，顯係基於概括犯意為之，為連續犯，應依刑法第五十六條之規定，以恐嚇取
    財未遂一罪論，並依法加重其刑；其所犯上開行使偽造私文書罪與恐嚇取財未遂
    二罪間，有方法目的之牽連關係，應依刑法第五十五條規定從一重之恐嚇取財未
    遂罪處斷。被告午○○已著手於恐嚇取財犯罪行為之實行而不遂，為未遂犯，依
    刑法第二十六條前段規定，減輕其刑。而刑有加重及減輕者，依法先加後減。
三、原審就被告午○○論罪科刑，固非無見，惟查，扣案之無殺傷力子彈彈頭一個，
    沈仁宗人頭帳戶存摺一本、提款卡一張、印章一枚，桃園縣電話簿一本，安全帽
    二頂，口罩一個，信封三個，門號0000000000號行動電話及ＳＩＭ卡
    一張，信封袋三個均係供犯罪所用，已如前，且此等物品均係被告午○○所有，
    除扣案之彈頭外，原判決認非直接供犯罪所用或係電信公司所有，而未諭知沒收
    ，均有未當，被告上訴主張已經坦承犯行，原判決未予緩刑之諭知而有不當云云
    ，惟被告午○○恐嚇醫生、幼稚園、銀樓等場所，均為公眾得出入之場所，且對
    社會上不特定之人士開放服務之處所，受恐嚇之人於防範上益加困難，處於終日
    精神不得安寧之恐懼狀態中，此於原審量刑之理由中已經充分說明，又被告於本
    院準備之後，以信函向受恐嚇之被害人致歉，並獲得其中十二被害人諒解，復經
    被告午○○提出信函及同意書為憑，並舉證人巳○○證明被告平日為人努力，照
    顧家庭等情，希望法院判決緩刑，查犯罪之行為人於犯罪後坦承犯行固係悔悟之
    一例證，然對被害人而言並無任何補償行為以填補其損害，因之向被害人致歉，
    係使被害人稍感安慰之起碼作為，由此亦使人在客觀上可以認為犯罪行為人有所
    悔悟，本院認被告午○○上開道歉之行為對社會及被害人是正面作為，在量刑上
    應予考量。然刑法第五十七條所規定法院量刑考慮之因素，除被告犯罪前後之諸
    因素外，有關被告犯罪所生危險或損害，亦係重要之點，本院同意原審判決所述
    ，本件恐嚇取財犯行對社會造成之危害甚重，使社會陷入不安，此種危害之程度
    高，非被告以前述道歉可完全彌補，本院認被告仍執行徒刑，始為適當，故被告
    上訴請求予以緩刑之判決，本院認不適當，被告午○○上訴難認有理由，惟原判
    決既有未當，仍應由本院撤銷原判決予以改判。爰審酌被告午○○為籌款清償積
    欠地下錢莊之債務，竟為如附表所示高達十五件之恐嚇取財犯行，且其恐嚇之對
    象各為開設診所、幼稚園、銀樓之人，涉及公眾出入之安全，危害社會治安甚鉅
    ，犯罪情節重大，惟被告午○○素行尚稱良好，且其等犯後均坦承犯行，己向部
    分被害人道歉，且未取得任何贓款等一切情狀，量處有期徒刑一年。
四、被告午○○於上開超峰公司之收送貨單上偽造之「陳世偉」之署押一枚，依刑法
    第二百十九條之規定，不問屬於犯人與否，沒收之，扣案之無殺傷力子彈彈頭一
    個，沈仁宗人頭帳戶存摺一本、提款卡一張、印章一枚，桃園縣電話簿一本，安
    全帽二頂，口罩一個，；信封三個，雖係被告午○○所有，然核均非屬直接專供
    犯本件恐嚇取財罪所用之物；門號0000000000號行動電話ＳＩＭ卡一
    張，信封袋三個，均係直接供犯本件恐嚇取財罪所用之物或預備供犯罪之用，係
    被告所有，且供本件犯罪之用，已如前述，均應依刑法第三十八條第一項第二款
    之規定宣告沒收。至0000000000號行動電話，亦係被告所有，雖未扣
    案，惟既無證據已經滅失，仍應諭知沒收。至扣案門號0000000000號
    行動電話ＳＩＭ卡一張，因該門號之行動電話已經損壞，並未使用於本件犯行，
    已經被告陳明，爰不諭知沒收。
據上論斷，應依刑事訴訟法第三百六十九條第一項前段、第三百六十四條、第二百九
十九條第一項前段，刑法第五十六條、第三百四十六條第三項、第一項、第二百十六
條、第二百十條、第五十五條、第二十六條前段、第二百十九條、第三十八條第一項
第二款，判決如主文。
本案經檢察官周誠南到庭執行職務。
中　　　華　　　民　　　國　　九十三　　年　　　九　　　月　　二十九　　日
                              臺灣高等法院刑事第二十二庭
                                  審判長法  官  周  占  春
                                        法  官  蘇　素　娥
                                        法  官  周　政  達
右正本證明與原本無異。
如不服本判決，應於收受送達後十日內向本院提出上訴書狀，其未敘述上訴之理由者
並得於提起上訴後十日內向本院補提理由書（均須按他造當事人之人數附繕本）。
                                        書記官  葉　金　發
中　　　華　　　民　　　國　　九十三　　年　　　九　　　月　　二十九　　日
附錄本案論罪科刑依據之法條：
刑法第三百四十六條第一項、第三項
 (單純恐嚇罪)
意圖為自己或第三人不法之所有，以恐嚇使人將本人或第三人之物交付者
，處六月以上五年以下有期徒刑，得併科一千元以下罰金。
前二項之未遂犯罰之。
刑法第二百十六條
 (行使偽造變造或登載不實之文書罪)
行使第二百十條至第二百十五條之文書者，依偽造、變造文書或登載不實
事項或使登載不實事項之規定處斷。
刑法第二百十條
 (偽造變造私文書罪)
偽造、變造私文書，足以生損害於公眾或他人者，處五年以下有期徒刑。
附表：
┌─┬────┬──────┬───┬─────┬──┬────┬───┐
│編│犯罪時間│犯罪地點    │被害人│犯罪手法  │恐嚇│使用帳戶│備註  │
│號│        │            │      │          │金額│戶名    │      │
├─┼────┼──────┼───┼─────┼──┼────┼───┤
│一│九十一年│桃園市○○街│己○○│寄恐嚇信函│三十│沈仁宗  │      │
│  │八月二十│二八號【陳惠│      │          │萬元│        │      │
│  │一日九時│貞眼科】    │      │          │    │        │      │
│  │許      │            │      │          │    │        │      │
├─┼────┼──────┼───┼─────┼──┼────┼───┤
│二│九十一年│中壢市○○路│子○○│寄恐嚇信函│三十│沈仁宗  │      │
│  │八月二十│六三號【梁仁│      │          │萬元│        │      │
│  │一日十二│英婦產科】  │      │          │    │        │      │
│  │時三十分│            │      │          │    │        │      │
│  │許      │            │      │          │    │        │      │
├─┼────┼──────┼───┼─────┼──┼────┼───┤
│三│九十一年│桃園縣蘆竹鄉│癸○○│寄恐嚇信函│二十│沈仁宗  │      │
│  │八月二十│南崁村四鄰南│      │          │萬元│        │      │
│  │四日十時│上路十九號二│      │          │    │        │      │
│  │許      │樓【康華牙科│      │          │    │        │      │
│  │        │】          │      │          │    │        │      │
├─┼────┼──────┼───┼─────┼──┼────┼───┤
│四│九十一年│桃園縣大園鄉│寅○○│寄恐嚇信函│二十│沈仁宗  │      │
│  │八月二十│中山南路十九│      │          │萬元│        │      │
│  │四日十時│號【寅○○牙│      │          │    │        │      │
│  │三十分許│醫診所】    │      │          │    │        │      │
├─┼────┼──────┼───┼─────┼──┼────┼───┤
│五│九十一年│桃園縣大溪鎮│丙○○│寄恐嚇信函│二十│沈仁宗  │      │
│  │八月二十│介壽路七九號│      │          │萬元│        │      │
│  │六日十二│【品品牙醫診│      │          │    │        │      │
│  │時許    │所】        │      │          │    │        │      │
├─┼────┼──────┼───┼─────┼──┼────┼───┤
│六│九十一年│桃園縣大溪鎮│卯○○│寄恐嚇信函│三十│沈仁宗  │      │
│  │八月二十│介壽路八九六│      │附彈頭    │萬元│        │      │
│  │八日九時│號【卯○○診│      │          │    │        │      │
│  │許      │所】        │      │          │    │        │      │
├─┼────┼──────┼───┼─────┼──┼────┼───┤
│七│九十一年│桃園市○○路│戊○○│寄恐嚇信函│三十│沈仁宗  │      │
│  │八月二十│八五號【福太│      │附彈頭    │萬元│        │      │
│  │八日十五│醫院】      │      │          │    │        │      │
│  │時十分許│            │      │          │    │        │      │
├─┼────┼──────┼───┼─────┼──┼────┼───┤
│八│九十一年│桃園縣大溪鎮│甲○○│寄恐嚇信函│二十│沈仁宗  │      │
│  │八月三十│中正東路五二│      │          │萬元│        │      │
│  │日十二時│號【幼祥幼稚│      │          │    │        │      │
│  │許      │園】        │      │          │    │        │      │
├─┼────┼──────┼───┼─────┼──┼────┼───┤
│九│九十一年│桃園縣龍潭鄉│庚○○│寄恐嚇信函│二十│沈仁宗  │      │
│  │八月十三│龍元路七二號│      │          │萬元│        │      │
│  │日起至同│【金泉銀樓】│      │          │    │        │      │
│  │月三十日│            │      │          │    │        │      │
│  │間某日  │            │      │          │    │        │      │
├─┼────┼──────┼───┼─────┼──┼────┼───┤
│十│九十一年│桃園縣大園鄉│辰○○│寄恐嚇信函│五萬│沈仁宗  │      │
│  │八月十三│大觀路六四號│      │          │元  │        │      │
│  │日起至同│【志忠診所】│      │          │    │        │      │
│  │月三十日│            │      │          │    │        │      │
│  │間某日  │            │      │          │    │        │      │
├─┼────┼──────┼───┼─────┼──┼────┼───┤
│十一│九十一年│桃園縣觀音鄉│乙○○│寄恐嚇信函│數十│沈仁宗  │      │
│  │八月十三│大觀路二段一│      │          │萬元│        │      │
│  │日起至同│一○號【金昇│      │          │    │        │      │
│  │月三十日│銀樓】      │      │          │    │        │      │
│  │間某日  │            │      │          │    │        │      │
├─┼────┼──────┼───┼─────┼──┼────┼───┤
│十二│九十一年│中壢市○○路│丑○○│寄恐嚇信函│數十│沈仁宗  │      │
│  │八月十三│一段二五七號│      │          │萬元│        │      │
│  │日起至同│【大明牙科】│      │          │    │        │      │
│  │月三十日│            │      │          │    │        │      │
│  │間某日  │            │      │          │    │        │      │
├─┼────┼──────┼───┼─────┼──┼────┼───┤
│十三│九十一年│中壢市三民里│辛○○│電話恐嚇  │數十│沈仁宗  │      │
│  │八月十三│十鄰下三座屋│      │          │萬元│        │      │
│  │日起至同│三二之八號【│      │          │    │        │      │
│  │月三十日│福祿貝爾幼稚│      │          │    │        │      │
│  │間某日  │園】        │      │          │    │        │      │
├─┼────┼──────┼───┼─────┼──┼────┼───┤
│十四│九十一年│中壢市○○路│壬○○│電話恐嚇  │數十│沈仁宗  │      │
│  │八月十三│五五號【愛比│      │          │萬元│        │      │
│  │日起至同│幼稚園】    │      │          │    │        │      │
│  │月三十日│            │      │          │    │        │      │
│  │間某日  │            │      │          │    │        │      │
├─┼────┼──────┼───┼─────┼──┼────┼───┤
│十五│九十一年│桃園縣八德市│丁○○│寄恐嚇信函│不詳│沈仁宗  │      │
│  │八月十三│介壽路一段八│      │附彈頭    │    │        │      │
│  │日起至同│三三號【李奇│      │          │    │        │      │
│  │月三十日│拔婦產科】  │      │          │    │        │      │
│  │間某日  │            │      │          │    │        │      │
└─┴────┴──────┴───┴─────┴──┴────┴───┘
